【裁判字號】    97,台上,3126
【裁判日期】    970703
【裁判案由】    違反毒品危害防制條例
【裁判全文】
最高法院刑事判決            九十七年度台上字第三一二六號
上  訴  人  甲○○
選任辯護人  劉家榮律師
上  訴  人  乙○○
上列上訴人等因違反毒品危害防制條例案件，不服台灣高等法院
高雄分院中華民國九十四年八月十八日第二審判決（九十四年度
上訴字第四九六號，起訴案號：台灣高雄地方法院檢察署九十三
年度核退偵字第一九二號），提起上訴，本院判決如下：
    主  文
原判決關於甲○○、乙○○共同連續販賣第三級毒品部分均撤銷
，發回台灣高等法院高雄分院。
其他上訴駁回。
    理  由
一、發回（即販賣第三級毒品）部分：
本件原判決認定上訴人甲○○、乙○○二人明知愷他命係第三級
毒品，不得持有、販賣，竟共同基於意圖營利販賣第三級毒品愷
他命之概括犯意，先後於民國九十二年十月下旬十八時許及同年
十二月上旬十八時三十分許，在高雄市三民區○○○路三二五巷
二號四樓租屋處，以一公克愷他命新台幣（下同）六百元之售價
，連續賣予Ａ１（真實姓名詳卷）二次，得款一千二百元等情。
因而撤銷第一審關於此部分所為無罪之判決，改判論處上訴人二
人共同連續販賣第三級毒品罪刑。固非無見。
惟查：(一)、原判決於事實內認定上訴人二人先後於九十二年十月
「下旬」十八時許及同年十二月「上旬」十八時三十分許，在高
雄市三民區○○○路三二五巷二號四樓租屋處，以一公克愷他命
六百元之售價，連續賣予Ａ１二次，得款一千二百元等情，但於
理由內則記載證人Ａ１於檢察官偵查中結證：「我係於九十二年
十月『二十五日』十八時許及同年十二月『七日』十八時三十分
許，在被告等之租屋處，向被告等購買毒品愷他命各一次，每次
六百元」，就上訴人二人販賣毒品時間之記載，顯有認定事實與
卷證資料不符之違失。(二)、原判決於理由內引用Ａ１於偵查中之
供述，據以認定上訴人二人有連續販賣第三級毒品予Ａ１之犯行
（原判決第五頁第十七至二十二行）。然Ａ１於九十三年三月十
六日偵查中，檢察官訊問：「『見過』幾次被告二人販賣毒品？
」Ａ１答稱：「二次。一次是九十二年十月二十五日晚上六點，
一次是九十二年十二月七日晚上六點，地點都在他們位於高雄市
三民區○○○路三二五巷二號四樓之一租屋處。他們二人沒有固
定的分工，有時是甲○○拿毒品給客人，有時是乙○○拿，我那
二次是剛好去他們租屋處施用毒品」等語（九十三年度核退偵字
第一九二號偵查卷第十二頁反面）。如果無訛，Ａ１上開偵訊筆
錄之內容似係以目擊證人之身分，陳述其目擊上訴人二人販賣毒
品予其他人之過程，並非陳述其本人向上訴人二人購買毒品之經
過，原判決竟據Ａ１上開陳述以認定上訴人二人販賣愷他命予Ａ
１之犯行，其認定事實與所引卷證不符，亦有證據上理由矛盾之
違法。另證人Ａ１於警詢時陳稱：「我第一次於九十二年十月二
十五日十八時許，至甲○○之住處向他購買愷他命，以一公克六
百元向他購買愷他命，夾鏈袋一包一克，最後一次於九十二年十
二月七日十八時三十分許，我也是至甲○○之住處向甲○○購買
愷他命，以一公克六百元向他購買愷他命，夾鏈袋一包一克，我
總共向甲○○購買愷他命二次」（警卷第六頁）。如果屬實，Ａ
１似又坦承於上開同一時間、地點向甲○○購買同一數量、金額
之愷他命，究竟Ａ１於上開同一時間、地點係目擊他人向上訴人
二人購買愷他命？抑或係Ａ１親自向甲○○一人購買愷他命？非
無研求之餘地。原審未遑深入查究及此，遽為不利上訴人二人之
認定，亦嫌率斷。以上，或係上訴意旨所指摘，或為本院得依職
權調查之事項，應認原判決關於上訴人二人販賣第三級毒品部分
有發回更審之原因。刑法業於九十四年二月二日修正公布，並自
九十五年七月一日施行，刪除連續犯之規定，案經發回，更審時
宜注意及之，附此敘明。
二、駁回（即乙○○持有第二級毒品）部分：
按刑事訴訟法第三百七十六條所列各罪之案件，經第二審判決者
，不得上訴於第三審法院，法有明文。本件上訴人乙○○共同持
有第二級毒品ＭＤＭＡ犯行，原審係依修正前毒品危害防制條例
第十一條第二項規定論處罪刑，核屬刑事訴訟法第三百七十六條
所定不得上訴於第三審法院之案件，乙○○竟復一併提起上訴，
顯為法所不許。乙○○該部分上訴為不合法，應予駁回。
據上論結，應依刑事訴訟法第三百九十五條前段、第三百九十七
條、第四百零一條，判決如主文。
中    華    民    國  九十七  年    七    月    三    日
                      最高法院刑事第十二庭
                          審判長法官  石  木  欽
                                法官  陳  世  淙
                                法官  洪  佳  濱
                                法官  林  俊  益
                                法官  邱  同  印
      本件正本證明與原本無異
                                      書  記  官
中    華    民    國  九十七  年    七    月   十五   日
                                                     m


司法院資訊處製作；財團法人民間司法改革基金會備份。
